【裁判字號】    95,上易,546
【裁判日期】    950926
【裁判案由】    詐欺
【裁判全文】
臺灣高等法院高雄分院刑事判決         95年度上易字第546號
上  訴  人  甲○○
即  被  告
上列上訴人因詐欺案件，不服臺灣屏東地方法院94年度易字第
627 號中華民國95年6 月15日第一審判決（起訴案號：臺灣屏東
地方法院檢察署94年度偵字第3627號），提起上訴，本院判決如
下：
     主  文
上訴駁回。
    事  實
一、甲○○預知將自己名義之金融帳戶物件提供予他人任意流通
    、使用，該等帳戶可能會被人利用作為詐欺時取款之人頭帳
    戶使用，並將幫助他人實施詐欺犯罪易於遂行之情形下，竟
    基於幫助他人實施詐欺犯罪之不確定犯意，於民國93年9 月
    23日起至同年月30日止之某日，在不詳地點，將其於93 年9
    月23日在玉山商業銀行屏東分行申請取得之帳號0000000000
    000 號（下稱本件帳戶）金融機構帳戶之存摺、提款卡（含
    密碼）等物件，提供交予某真實姓名年籍資料不詳之成年人
    ，嗣為此不詳姓名年籍資料成年人取得後，遂與某姓名年籍
    不詳之成年人共同基於意圖為自己不法所有之詐欺犯意聯絡
    ，由某姓名年籍不詳之成年人先於93年9 月30日17時6 分，
    發送內容為「貴用戶在板橋遠東百貨公司剛消費一筆交易
    12830 元這筆交易是否繼續完成，確認請洽0000000000號信
    用卡處理中心」之簡訊予劉輝，劉輝依照簡訊指示撥打電話
    後，則由另一名姓名年籍不詳之成年女子訛騙其再撥打00
    00000000轉07分機向所謂「金融卡止付中心」辦理止付，劉
    輝再依指示撥打之後，又由另一姓名年籍不詳之成年男子訛
    騙其至郵局自動櫃員機辦理現金卡防護牆，以此方式施用詐
    術，致劉輝陷於錯誤，於同日18時4 分許，在台北市○○○
    路龍口郵局前之自動櫃員機，自其萬泰商業銀行帳號000000
    0000000000號帳戶內轉帳新台幣（下同）39612 元至甲○○
    之本件帳戶內。嗣經被害人劉輝報警處理，經警根據被害人
    轉入款項之帳戶資料，循線查獲上情。
二、案經屏東縣警察局屏東分局移送臺灣屏東地方法院檢察署檢
    察官偵查起訴。
    理  由
壹、程序方面：
    本件上訴人即被告甲○○所犯係死刑、無期徒刑、最輕本刑
    為3 年以上有期徒刑以外之罪，其於本院審理中就被訴事實
    為有罪之陳述，經審判長告知簡式審判程序之意旨，並聽取
    公訴人、被告之意見後，本院認為適宜進行簡式審判程序，
    合先敘明。
貳、實體方面：
一、前開事實，業據上訴人即被告甲○○於本院審理中供承不諱
    ，而被害人劉輝，遭不詳人士以前開所示之方法詐騙，並將
    39612 元之金額轉帳至被告名義之本件帳戶內之事實，為被
    害人劉輝於警詢中證述甚詳，並有郵局自動櫃員機儲戶交易
    明細表、玉山商業銀行屏東分行94年8 月30日玉山屏東字第
    05 082203 號函、95年1 月9 日玉山屏東字第05122201號函
    暨所附交易往來明細等各1 份附卷可證，足證被告之自白核
    與事實相符，本件事證明確，被告之犯行堪以認定。
二、按刑法上之幫助犯，係對於犯罪與正犯有共同之認識，而以
    幫助之意思，對於正犯資以助力，而未參與實施犯罪之行為
    者而言（最高法院75年度台上字第1509號、88年度台上字第
    1270號判決亦同此意旨）。是以，如未參與實施犯罪構成要
    件之行為，且係出於幫助之意思提供助力，即屬幫助犯，而
    非共同正犯。本件被告基於幫助之犯意，提供存款帳戶，並
    作為詐騙使用之所為，係參與構成要件以外之行為，且在無
    證據證明被告係以正犯而非以幫助犯之犯意參與犯罪之情形
    下，應認其所為係幫助犯而非正犯行為。又上開詐騙者所為
    上揭詐欺取財犯行，係犯刑法第339 條第1 項之詐欺取財罪
    。另上開多名姓名年籍資料不詳之成年人之間，有犯意之聯
    絡，行為之分擔，均為共同正犯。是核被告係以幫助他人犯
    罪之意思，而提供帳戶存摺等參與詐欺犯罪構成要件以外之
    行為，為幫助犯，應從刑法第30條第2 項之規定依正犯之刑
    減輕之。
三、原審因而適用刑法第30條、第28條、第339 條第1 項、第41
    條第1 項前段，罰金罰鍰提高標準條例第1 條前段、第2 條
    之規定，並審酌被告提供帳戶予詐騙者作為向社會大眾詐騙
    之工具，使行詐之人得以利用該等帳戶作為取得詐騙金額之
    用，增加被害人尋求救濟之困難，且造成檢警機關難以追查
    重大犯罪之實際行為人，而其提供之帳戶，犯罪所生危害已
    造成被害人劉輝之金錢損失等一切情狀，量處有期徒刑5 月
    ，並諭知如易科罰金，以300 元折算1 日，其認事用法，均
    無不合，量刑亦屬適當，被告上訴意旨以原審量刑過重，指
    摘原判決不當，為無理由，應予駁回。
四、又按「行為後法律有變更者，適用行為時之法律。但行為後
    之法律有利於行為人者，適用最有利於行為人之法律」，刑
    法第2 條第1 項定有明文。本件被告於犯罪時之刑法第41條
    第1項 前段規定：「犯最重本刑為5 年以下有期徒刑以下之
    刑之罪，而受6 個月以下有期徒刑或拘役之宣告，因身體、
    教育、職業、家庭之關係或其他正當事由，執行顯有困難者
    ，得以1 元以上3 元以下折算1 日，易科罰金。」，其行為
    時之易科罰金折算標準，依修正前罰金罰鍰提高標準條例第
    2 條前段（現已刪除）規定，就其原定數額提高為100 倍折
    算1 日，則本件被告行為時之易科罰金折算標準，應以銀元
    300 元折算1 日，經折算為新臺幣後，應以新臺幣900 元折
    算為1 日。
    惟95年7月1日修正施行之刑法第41條第1項前段則規定：「
    犯最重本刑為5年以下有期徒刑以下之刑之罪，而受6個月以
    下有期徒刑或拘役之宣告者，得以新臺幣1,000元、2,000元
    或3,000元折算1日，易科罰金」，比較修正前後之易科罰金
    折算標準，以95年7月1日修正公布施行前之規定，較有利於
    被告，自應依刑法第2條第1項前段，適用修正前刑法第41條
    第1項前段規定，定其折算標準。又行為後法律有變更者，
    依修正前刑法第2條第1項之規定，以適用裁判時法為原則，
    如行為時法有利於行為人，則例外適用行為時法；依修正後
    刑法第2條第1項規定，以適用行為時法為原則，惟如裁判時
    法有利於行為人，則例外的適用裁判時法。以往實務見解，
    認原判決未及比較適用新舊法時，上訴後，雖比較結果以舊
    法有利於行為人，而原判決別無其他撤銷事由，仍應由本院
    以此為由撤銷改判。惟修正後之規定係以適用行為時法為原
    則，因此原判決雖未及比較適用，然上訴本院後，經比較新
    舊法，行為後之法律並非較有利於行為人，仍應適用行為時
    法，則原判決適用行為時法即無不當，自不構成撤銷之事由
    ，併予敘明。
據上論斷，應依刑事訴訟法第368條，判決如主文。
本案經檢察官沈紹嘉到庭執行職務。
中    華    民    國    95    年    9    月    26  日
                  刑事第七庭    審判長法  官  莊飛宗
                                      法  官  黃三友
                                      法  官  黃憲文
以上正本證明與原本無異。
不得上訴。
中    華    民    國    95    年    9    月    27  日
                                      書記官  施耀程
附錄本判決論罪科刑法條：
刑法第30條
幫助他人犯罪者, 為從犯。雖他人不知幫助之情者, 亦同。
從犯之處罰, 得按正犯之刑減輕之。
刑法第339條第1項
意圖為自己或第三人不法之所有, 以詐術使人將本人或第三人之
物交付者, 處5 年以下有期徒刑、拘役或科或併科1 千元以下罰
金。


司法院資訊處製作；財團法人民間司法改革基金會備份。
